【裁判字號】    97,易,283
【裁判日期】    970624
【裁判案由】    贓物等
【裁判全文】
臺灣基隆地方法院刑事判決               97年度易字第283號
公  訴  人  臺灣基隆地方法院檢察署檢察官
被      告  丙○○
            甲○○
            丁○○
上列被告等因贓物等案件，經檢察官提起公訴（96年度偵字第
5466 號），本院判決如下：
    主  文
丙○○攜帶兇器竊盜，處有期徒刑柒月，扣案之絞鏈器壹組沒收
；又竊盜，處有期徒刑參月。應執行有期徒刑捌月，扣案之絞鏈
器壹組沒收。
丙○○其餘被訴竊盜部分無罪。
甲○○、丁○○均無罪。
    事  實
一、丙○○前有多次竊盜前科（均不構成累犯），竟意圖為自己
    不法之所有，於民國96年10月3日上午5、6時許，駕駛其向
    不知情之施坤松所借車號IM─7949號自小貨車，攜帶客觀上
    具有殺傷力之絞鏈器1組，至臺北縣金山鄉○○路3之3號未
    營業無人居住之舊金山總督溫泉會館（下稱溫泉會館），自
    後門進入屋內1樓，欲使用絞鏈器將屋內電線拉出，但因電
    線無法順利拉出而未得逞，遂徒手竊取白鐵製天井蓋1片，
    得手後運至臺北縣金山鄉五湖村南勢湖36號世德資源回收廠
    ，以新臺幣（下同）2000多元之價格，變賣予不知情之回收
    場負責人甲○○（詳後述）；同年10月10日上午5、6時許，
    丙○○另意圖為自己不法之所有，又至同上行竊處所徒手拆
    下水管接頭，得手後暫放置於原處，翌日（11日）上午11時
    許再駕駛向不知情之施坤松借用車號IM─7949號自小貨車載
    運三袋水管接頭（約92公斤）至臺北縣金山鄉○○路162號
    鼎旺資源回收廠，以約460元之價格，變賣予不知情之回收
    場負責人丁○○（詳後述）。嗣因溫泉會館附近之鄰居發現
    其內有敲打異音，報警處理，經警循線調查始知上情。
二、案經臺北縣政府警察局金山分局報告臺灣基隆地方法院檢察
    署檢察官偵查起訴。
    理  由
壹、丙○○有罪部分：
一、程序事項：
    按被告以外之人於審判外之言詞或書面陳述，除法律有規定
    者外，不得作為證據；又被告以外之人於審判外之陳述，雖
    不符合同法第159條之1至第159條之4之規定，但經當事人於
    審判程序同意作為證據，法院審酌該言詞陳述或書面陳述作
    成時之情況，認為適當者，亦得為證據。當事人、代理人或
    辯護人於法院調查證據時，知有第159條第1項不得為證據之
    情形，而未於言詞辯論終結前聲明異議者，視為有前項之同
    意，刑事訴訟法第159條第1項及第159條之5分別定有明文。
    經查，本判決所引用之各該被告以外之人於審判外之陳述，
    雖屬傳聞證據，但當事人於本院準備程序及審判期日中均表
    示同意作為證據方法而不予爭執，且迄至言詞辯論終結前亦
    未再聲明異議，本院審酌上開證據資料製作時之情況，尚無
    違法不當及證明力明顯過低之瑕疵，亦認為以之作為證據應
    屬適當，故揆諸前開規定，爰逕依刑事訴訟法第159條之5規
    定，認前揭證據資料均有證據能力。
二、實體事項：
  (一)訊據被告丙○○坦承確有於96年10月3日，駕駛向施坤松借
    用之自小貨車，攜帶絞鏈器至上址竊取電線未得逞，而改竊
    取白鐵製天井蓋1片後變賣予甲○○之事實，惟否認有於同
    年10月10日至上址行竊水管接頭變賣予丁○○一事，辯稱係
    警察將案件灌在伊身上云云。經查：被告坦承攜帶絞鏈器至
    溫泉會館，並竊取白鐵製天井蓋得手之部分，核與證人施坤
    松、戊○○於偵查時及證人甲○○於偵查、本院審理時證述
    內容相符，並有附卷IM─7949號自小貨車車籍資料、證人戊○○所提出之遭竊現場平面圖與照片、臺北縣政府警察局金
    山分局贓物認領保管單、警方所拍攝蒐證相片、行竊現場模
    擬光碟、臺北縣政府警察局金山分局扣押物品目錄表及絞鏈
    器1組照片2張在卷可佐，是被告此部分任意性自白，核與事
    實相符，應可採信。
  (二)被告丙○○雖否認在溫泉會館竊取水管接頭乙節，惟查：證
    人即被害人戊○○於96年11月20日檢察官偵訊時具結證稱：
    塑膠管接頭是我們所有，是浴室的水管接頭，裡面還有濾頭
    ，發現遭竊後，看到浴室裡面的每一個接頭都被拔下來等語
    （詳96年度偵字第5466號偵查卷第72頁）；於97年4月1日檢
    察官偵訊時復具結證稱：丙○○拿去鼎旺回收場變賣之塑膠
    水管接頭大部分都是我們溫泉會館所有等語（詳96年度偵字
    第5466號偵查卷第189頁），並立有臺北縣政府警察局金山
    分局贓物認領保管單及於偵查時提出遭竊現場平面圖與照片
    各1份在卷可稽，堪認證人戊○○此部分證述情節屬實，可
    以採信。其次，被告丙○○於96年11月20日檢察官偵訊時中
    供稱：水龍頭是我以前在別人的地方工作時，他們叫我載去
    丟掉，後來我知道水龍頭接頭可以變賣，我才又去草叢堆撿
    回來，再賣給鼎旺，該水龍接頭是我在2年多前載的云云（
    詳96年度偵字第5466號偵查卷第70頁）；於97年4月1日檢察
    官偵訊時再稱：水管也不是在溫泉會館拿的，是我之前拿到
    放在家裡的，我家人叫我拿去丟掉，水管是我到中角附近我
    朋友那裡撿回來的，我忘記我是去哪裡檢的云云（詳96年度
    偵字第5466號偵查卷第192頁）；於本院97年6月17日審理時
    又稱：水管接頭是我之前（96年6月在某工地，工地地點我
    忘記了）工作的老闆（姓什麼我也忘了）麻煩我幫他載去丟
    掉，並不是我在會館內竊取的，我把它丟在河旁（在金山附
    近的鞋寥），丟棄的時間忘記了，後來我聽丁○○的員工（
    我不知道該名員工叫什麼名字）告訴我，水管接頭可以變賣
    ，我就再去把丟棄的水管接頭撿回來再載回去變賣云云（詳
    本院97年6月17日審判筆錄），對照被告丙○○歷次就此部
    分之陳述以觀，其對上開水管接頭於何時取得、如何取得、
    何時丟棄、何人告知可得變賣等節，前後供述反覆，無法明
    白交代水管接頭之來源，被告丙○○前開所辯是否屬實，已
    有可疑。況果被告所辯，將3袋水管接頭（約92公斤）棄置
    於任何人均可能經過之河旁，經過長時間後竟仍留置原處，
    無人取去換價，仍在原處待被告再行取回變賣，亦殊難想像
    。被告另辯以係警察將案件灌在伊身上云云，依證人即查獲
    員警唐志興於97年4月1日檢察官偵訊時結證稱：當時並沒有
    其他的竊盜在查，我們不可能把案件灌在他身上等語（詳96
    年度偵字第5466號偵查卷第190頁），參以證人唐志興與被
    告丙○○間並無仇怨，當無設詞攀誣之理，因認證人唐志興
    所證，堪以採信，被告丙○○所辯係事後卸責之詞，委無足
    採。被告丙○○此部分之竊盜犯行事證明確，應依法論科。
三、論罪科刑：
  (一)按刑法321條第1項第3款之攜帶兇器竊盜罪，係以行為人攜
    帶兇器為其加重要件，此所謂兇器，其種類並無限制，凡客
    觀上足以對人之生命、身體安全構成威脅，具有危險性之兇
    器均屬之，且祇須行竊時攜帶此種具危險性之兇器為已足，
    並不以攜帶之初有行兇之意圖為必要（最高法院79年臺上字
    第5253號判例意旨參照）。查絞鏈器，屬金屬材質，質地堅
    硬，倘持之朝人體揮戳，對人之生命、身體、安全均足以構
    成威脅，自屬具有危險性之兇器無訛，被告持之為竊取電纜
    線、白鐵製天井蓋之犯行，符合攜帶兇器竊盜之構成要件。
    被告同一時間竊取電纜線未遂、竊取白鐵製天井蓋既遂之犯
    行，係基於接續單一犯意，時間緊密，犯罪方法相同，持絞
    鏈器，接續侵入同棟會館內，竊取財物，應認係接續犯，係
    單一犯罪行為，應論以一刑法第321條第1項第3款之攜帶兇
    器竊盜罪。又其徒手竊取水管接頭之犯行，則係犯刑法第32
    0條第1項之竊盜罪。
  (二)其所為上述二次竊盜犯行，犯意各別，時間不同，應予分論
    併罰。
  (三)爰審酌被告年輕力盛，不思以己力賺取生活之資，竟攜帶兇
    器竊取財物，其行為殊不值取，惟慮及其竊取財物之價值非
    高、犯後否認部分犯行等一切情狀，就被告所犯各罪，分別
    量處如主文所示之刑，並定其應執行之刑，以示儆懲。
  (四)扣案之絞鏈器1組，係被告所有，供本件犯罪所用之物，業
    據被告丙○○於本院審理時供述在卷（詳本院97年6月17日
    審判筆錄），應依刑法第38條第1項第2款之規定宣告沒收。
    至扣案之木質樓梯1把，被告丙○○否認為其所有，本院復
    查無證據足證為其所有，且為供本案竊盜犯罪所用之物，故
    不予宣告沒收。
貳、無罪部分：
一、公訴意旨另以：丙○○意圖為自己不法之所有，於民國96
    年9月30日上午5時30分許，騎乘車號P6H─971號重型機車，
    攜帶客觀上具有殺傷力之絞鏈器與美工刀各1把，至臺北縣
    金山鄉○○路3之3號未營業無人居住之溫泉會館，自後門進
    入屋內1樓，使用絞鏈器將屋內電線拉出，以美工刀將電線
    皮削去，再騎乘機車將竊盜所得電線內銅線一批載運至台北
    縣金山鄉○○路附近收購資源回收物之小貨車，得款新台幣
    （下同）6000多元；翌日（10月1日）上午5、6時許，丙○○則駕駛車號1285─MP號自小貨車至同處所使用絞鏈器拉屋
    內電線，再使用美工刀將電線削皮，銅線先留置於屋內，嗣
    同年10月4日上午5、6時許騎乘同上機車將銅線載運至台北
    縣金山鄉五湖村南勢湖36號甲○○所開設之世德資源回收廠
    變賣，甲○○明知該些物品可能為來路不明之贓物，竟仍以
    大約12000元之價格故買之；同年10月3日，甲○○明知丙○○前來兜售之白鐵製天井蓋為來路不明之贓物，竟又以2000
    多元故買之；同年10月10日上午5、6時許，丙○○又至同上
    行竊處所拆下電熱水器內之白鐵筒及變電箱內之白鐵板放置
    於原處，翌日（11日）上午11時許再駕駛向不知情之施坤松
    借用車號IM─7949號自小貨車載運白鐵與三袋水管接頭（約
    92公斤）至臺北縣金山鄉○○路162號丁○○所開設之鼎旺
    資源回收廠變賣，丁○○明知該些物品為來路不明之贓物，
    竟以5000元價格故買之。因認被告丙○○涉犯刑法第321 條
    第1項第3款加重竊盜罪嫌；被告甲○○、丁○○均涉犯刑法
    第349條第2項故買贓物罪嫌。
二、按犯罪事實應依證據認定，無證據不得認定犯罪事實；又不
    能證明被告犯罪者，應諭知無罪之判決，刑事訴訟法第 154
    條第2項、第301條第 1項分別定有明文。又事實之認定，應
    憑證據，如未能發現相當證據，或證據不足以證明，自不能
    以推測或擬制之方法，為裁判基礎；且認定不利於被告之事
    實須依積極證據，苟積極證據不足為不利於被告事實之認定
    時，即應為有利於被告之認定；另認定犯罪事實所憑之證據
    ，雖不以直接證據為限，間接證據亦包括在內，然而無論直
    接證據或間接證據，其為訴訟上之證明，須於通常一般之人
    均不致有所懷疑，而得確信其為真實之程度者，始得據為有
    罪之認定，倘其證明尚未達到此一程度，而有合理之懷疑存
    在，致無從為有罪之確信時，即不得遽為不利於被告之認定
    ；認定犯罪事實應依證據，為刑事訴訟法所明定，故被告否
    認犯罪事實所持之辯解，縱屬不能成立，仍非有積極證據足
    以證明其犯罪行為，不能遽為有罪之認定；依刑事訴訟法第
    161條第1項之規定，檢察官對於起訴之犯罪事實，應負提出
    證據及說服之實質舉證責任，倘其所提出之證據，不足為被
    告有罪之積極證明，或其指出證明之方法，無從說服法院以
    形成被告有罪之心證，基於無罪推定之原則，自應為有利於
    被告之認定（最高法院40年台上字第86號、30年上字第816
    號、76年台上字第4986號、30年上字第1831號、92年台上字
    第128號判例意旨參照）。又刑法第34章關於贓物犯規定，
    係針對行為人故意收受、搬運、寄藏、故買或牙保贓物，而
    助成他人財產犯罪目的惡行處罰，並非藉此課一般人民協助
    追查犯罪之責，故贓物罪責成立與否，取決於能否積極證明
    行為人有此犯罪故意，而非以被告有無交代所持贓證來源為
    斷。以故買贓物罪而言，須行為人確知故買者係贓物，否則
    對是否為贓物無此認識，即無由成立犯罪。
三、公訴人認被告丙○○涉犯上開竊盜罪嫌，無非係以：被告於
    96年10月15日警詢時之自白及被害人戊○○之指訴為據。惟
    按被告之自白不得作為有罪判決唯一證據，仍應調查其他必
    要證據，以察其是否與事實相符，刑事訴訟法第156條第2項
    ，定有明文。經查：訊據被告丙○○於偵查及本院審理中一
    再堅詞否認其涉有公訴人所指之上開竊盜犯行，辯稱公訴人
    所指之時間均未至溫泉會館內行竊，監視器畫面僅係其路過
    該處之畫面，並非伊前去行竊云云。雖被害人戊○○指訴溫
    泉會館內遭竊物品眾多，然其並未目睹被告著手行竊，故其
    指訴至多僅能證明其所有金山舊總督溫泉會館內之電線內銅
    線、電熱水器內之白鐵筒及變電箱內之白鐵板遭竊之事實，
    尚無法證明確係被告丙○○所為；且據臺北縣政府警察局金
    山分局拍攝蒐證照片所示，被害人戊○○雖由警方帶同前往
    被告甲○○經營之世德資源回收場、被告丁○○經營之鼎旺
    資源回收場，經逐一清查現場結果，亦僅得指認其所遭竊之
    白鐵製天井蓋、水管接頭，而未能尋獲遭竊之電線內銅線、
    電熱水器內之白鐵筒、變電箱內之白鐵板等物，而警方亦未
    能追查到被害人戊○○上開失竊物品之去向，自無從僅憑被
    害人戊○○之指述而認定此部分竊盜係被告丙○○所為。況
    且證人即同案被告甲○○證稱：丙○○並未於96年10月4日
    載運電線內之銅線前來變賣等語，證人即同案被告丁○○亦
    證稱：丙○○並未於96年10月11日載電熱水器內之白鐵筒及
    變電箱內之白鐵板前來變賣，只有拿3袋水管接頭來賣等語
    （均見本院97年6月17日審判筆錄），核與被告丙○○前開
    辯稱：沒有竊取上開物品也沒有拿去變賣等語相符，自難遽
    認被告丙○○涉有此部分竊盜犯行。此外，復查無其他積極
    證據證明被告丙○○確有此部分犯行，尚難僅以被告丙○○
    於警詢所為之自白（被告丙○○於偵查時及本院審理時均否
    認其自白為真正），依前揭說明，就此竊盜部分自應諭知被
    告丙○○無罪之判決。
四、至於公訴人認被告甲○○、丁○○涉犯上開贓物罪嫌，無非
    係以：被告丙○○販賣予被告甲○○之銅線、白鐵製天井蓋
    ，及販賣予被告丁○○之電熱水器內之白鐵筒、變電箱內之
    白鐵板、水管接頭，確係失竊之贓物；被告甲○○、丁○○
    供承買受丙○○兜售之上開物品時，未依規定登記等情為其
    論據。訊據被告甲○○、丁○○固坦承有向被告丙○○收購
    本件失竊之白鐵製天井蓋、水管接頭之事實，然否認曾收購
    銅線、電熱水器內之白鐵筒、變電箱內之白鐵板等，並堅決
    否認有何故買贓物犯行，均辯稱：被告丙○○曾在其資源回
    收場附近的鐵工廠作鐵工，雙方因此而認識，丙○○過去曾
    拿汰舊的廢鐵來變賣，因為以前登記過丙○○的身分資料，
    所以疏忽就沒有在回收簿上記載收購物品種類、名稱、價格
    與賣主身分資料等語。經查：
  (一)被告丙○○竊取電線內銅線、電熱水器內之白鐵筒、變電箱
    內之白鐵板等竊盜部分犯罪事實，因無法認定係被告丙○○
    所為，已如上述，故依卷證資料所示，尚無法遽以推論被告
    甲○○、丁○○有收購此部分贓物之犯行。
  (二)被告甲○○、丁○○96年5月4日確有參與臺北縣政府查局金
    山分局資源環保回收業法令宣導暨預防收贓座談會，有與會
    簽到表及會議紀錄在卷，被告甲○○於本院97年6月17日審
    理時坦承：法令在96年是要求我們銅線一定要記載，因為台
    電的電纜線遭竊損失過於嚴重，至於其他的回收資源也要求
    要記載等語（詳本院97年6月17日審判筆錄）；被告丁○○
    於96年11月20日檢察官偵訊時坦承：臺北縣警察局金山分局
    是要求全部回收物品均應登記名稱、種類、價格及賣主身分
    證資料等語（詳96年度偵字第5466號偵查卷第69頁）。惟核
    對客人之登記，其目的在於記錄販賣物品人之資料，一方面
    可避免、過濾不明之人前來販售物品，另一方面也可以利於
    日後追查收購物品之來源，此係為了保護被告本身利益所為
    之措施，而被告甲○○已供承：丙○○販賣的資源回收物未
    登記資料，是因距今3、4年前他就有賣過我東西，他是在我
    朋友的的鐵工廠工作，他賣過我廢鐵、廢板，1、2年前我有
    登記過他的資料等語；丁○○已供承：丙○○之前有來賣過
    廢鐵及塑膠管，以前有登記過，時間大約是今年等語（詳96
    年度偵字第5466號偵查卷第69頁），則丙○○對於被告甲○○、丁○○而言，並非陌生人或不明之人，此亦可由被告甲○○供稱：因為我已經知道是丙○○，警察來問的時候我也
    有告訴丙○○的身分，我想認識的話，我一找就可以找到是
    誰。（詳96年度偵字第5466號偵查卷第178頁）；被告丁○○供稱：既然我認識丙○○，對於他所變賣的物品也能記得
    是丙○○所賣，縱然沒有登記我也能記得是丙○○所賣，況
    且回收場內有監視器的攝錄設備也可以追查物品的來源等語
    （詳本院97年6月17日審判筆錄），是被告甲○○、丁○○
    已知悉該物品為丙○○所販售，自無一一登記之必要，而被
    告甲○○、丁○○未登記白鐵製天井蓋、水管接頭係收購自
    丙○○，亦非故意掩飾來源。
  (三)被告甲○○、丁○○俱否認知悉丙○○販售物品為贓物，被
    告甲○○辯稱因為知道丙○○在鐵工廠工作，經常會幫人從
    事修繕，而取得廢鐵，會拿到回收場來賣，因此以為丙○○
    所賣的白鐵板是人家拆換後不要的物品等語（詳本院97年6
    月17日審判筆錄）；被告丁○○則辯稱丙○○所販賣的塑膠
    水管不是全新的物品，也不是電纜銅線、水溝蓋、白鐵門等
    物，明顯可被質疑是贓物的部分，所以沒有懷疑東西是贓物
    等語（詳本院97年6月17日審判筆錄），且佐以證人丙○○
    於本院審理時結證稱：我做了將近10年，工作性質是鐵工，
    製作鐵窗、鐵門等物，所以如果換裝時，舊的會拿去回收場
    變賣，甲○○、丁○○收購我的上開物品時，不知道上開物
    品可能是贓物等語（詳本院97年6月17日審判筆錄），亦與
    被告甲○○、丁○○所稱不知悉丙○○販售物品為贓物，並
    無不符。故尚不能因被告甲○○、丁○○未登記該白鐵製天
    井蓋、水管接頭係丙○○所販賣，即認被告甲○○、丁○○
    當時於主觀上確有故買贓物之確定故意或不確定故意可言。
  (四)被告甲○○、丁○○當時分別係以1公斤55元、1公斤5元之
    價格收購買該白鐵製天井蓋、水管接頭。經證人丙○○本院
    審理時結證稱：96年10月3日持白鐵片賣給甲○○每斤55元
    ，就是依照市場行情來收購；96年10月11日持水管接頭賣給
    丁○○共460元左右，也是依照市場行情買的，沒有算我特
    別便宜，二人收購我的物品時，不知道上開物品可能是贓物
    等語（詳本院97年6月17日審判筆錄），足見被告甲○○、
    丁○○當時並非以異常低於市價之價格，向丙○○收購該白
    鐵製天井蓋、水管接頭，此亦與一般故買贓物者會以異常低
    於市價價格收購贓物之情形不符。
  (五)復本件白鐵製天井蓋、水管接頭為警查獲時，係放在被告甲○○、丁○○所經營之回收場，與其他同類物品置於一處，
    並未以任何物品遮掩，而明顯可見該白鐵製天井蓋、水管接
    頭，毫無刻意掩飾之情形，此有臺北縣政府金山分局查獲照
    片6張在卷可參。若被告甲○○、丁○○明知該白鐵製天井
    蓋、水管接頭係丙○○所偷竊之贓物，理應會儘速轉手或以
    東西隱匿覆蓋，以避免失主前往指認，惹禍上身，卻未如此
    為之，反任意將之放置在回收場內之明顯可見之處，益徵被
    告甲○○、丁○○主觀上應無贓物之認識。
  (六)又被告甲○○、丁○○係經營資源回收買賣之人，每日經手
    之舊物不少，如要求其一一清查所購入之舊物來源，是否販
    賣者所竊取者，未免過苛，且不符合成本效益，亦有礙資源
    回收之效率，是被告甲○○、丁○○雖未予深入詳查，但僅
    係其個人收購舊物時，是否細心過濾之問題，其個人不免有
    所疏失，但尚難依此即反推其主觀上有明知贓物之情事。綜
    上所述，被告甲○○、丁○○上開所辯應可採信。本件依公
    訴人所提出之證據，尚不足為被告有罪之積極證明，無從說
    服本院形成被告有罪之心證，則依上開法條規定及判例意旨
    ，自應為被告無罪判決之諭知。
以上正本證明與原本無異。
如不服本判決應於收受本判決後10日內向本院提出上訴書狀，其
未敘述上訴理由者，並得於提起上訴後10日內向本院補提理由書
狀（均須按他造當事人之人數附繕本）「切勿逕送上級法院」。
本案經檢察官乙○○到庭執行職務。
中    華    民    國    97    年    6     月    24    日
                  刑事第四庭法  官    何怡穎
以上正本證明與原本無異。
如不服本判決應於收受本判決後10日內向本院提出上訴書狀，其
未敘述上訴理由者，並得於提起上訴後10日內向本院補提理由書
狀
中    華    民    國    97    年    6     月    24    日
                            書記官    鄭梅君


司法院資訊處製作；財團法人民間司法改革基金會備份。
